臺灣高等法院民事判決　　　　　　　　95年度上易字第1080號
　　上　訴　人　甲○○
　　訴訟代理人　柴健華律師
　　被　上訴人　宏祥利汽車貨運有限公司
　　法定代理人　乙○○○
　　訴訟代理人　陳麗雯律師
上列當事人間侵權行為損害賠償事件，上訴人對於中華民國95年
11月7日臺灣板橋地方法院95年度訴字第34 號第一審判決提起上
訴，經本院於96年4月18日言詞辯論終結，判決如下：
    主  文
上訴駁回。
第二審訴訟費用由上訴人負擔。
    事實及理由
一、上訴人起訴主張：原審共同被告丙○於93年1月3 日凌晨1時
    至4時許，駕駛被上訴人所有車牌HF-068號大貨車， 前往臺
    北縣林口鄉○○路89-2號對面空地，以貨車附掛之吊車設備
    竊取上訴人所有置放於該處之鋼板45個，所涉竊盜案件，業
    經台灣高等法院判決有罪確定在案，應負侵權行為賠償責任
    。原審共同被告丙○靠行於被上訴人，丙○駕駛系爭貨車竊
    取鋼板，外觀上足使人認為係執行載運物品之職務，係為被
    上訴人服勞務之人，被上訴人應負僱用人責任，與丙○負連
    帶賠償責任。爰依據侵權行為之法律關係，請求判令：原審
    共同被告與被上訴人連帶給付135萬元， 及自損害發生即93
    年1月3日起算之法定利息等情。
    原審判決： 原審共同被告丙○應給付上訴人1,267,425元及
    自95年1月14日起算之法定利息；上訴人其餘之訴駁回。
二、本件僅上訴人就原審不利部分提起一部上訴，原審共同被告
    丙○未就原審判決不部分聲明不服而告確定。
    上訴人於第二審聲明：(一)原判決關於不利於上訴人部分廢棄
    。(二)上開廢棄部分，被上訴人應與訴外人丙○連帶給付上訴
    人1,267,425元，及自95年1月14日起至清償日止按年息5%計
    算之利息。
    被上訴人則以：(一)丙○與伊之間僅係靠行關係，並無僱傭關
    係，鋼板被竊時上訴人並無叫車，亦不在犯罪現場，與丙○
    間並無任何信賴關係，是本案未涉及交易安全，和訴外人丙
    ○為竊盜時車輛上是否具有車行標示無關，伊不應負民法第
    188條之僱用人責任。(二)上訴人於93年2月10日提出之刑事告
    訴狀中已將伊列出，已明知伊為可請求賠償之人，惟上訴人
    遲至95年5月18日始依民法第188條提出追加請求，已罹於2
    年時效而消滅。(三)上訴人主張損害為1,267,425元，惟未盡
    舉證責任等語抗辯，聲明：上訴駁回。
三、兩造不爭執之事實：
  (一)原審共同被告丙○於93年1月3日凌晨1時至4時許，駕駛車牌
    HF-068 大貨車，前往臺北縣林口鄉○○路89之2號對面空地
    ，竊取上訴人所有鋼板45個，其上開竊盜犯行，已經原審法
    院刑事庭以94 年度易字第1124號判決判處有期徒刑1年，再
    經本院刑事庭以95 年度上易字第105號判決駁回上訴確定，
    有刑事判決可稽（原審卷第30-31頁，本院卷第95-96頁）。
  (二)車牌HF-068號之大貨車為原審共同被告丙○所購買，惟與被
    上訴人間有靠行關係，故該貨車登記於被上訴人名下，有丙
    ○與被上訴人間簽訂之汽車貨運接受個別經營者（靠行）委
    託服務契約書在卷（原審卷第53頁），並經丙○陳明（本院
    卷第63頁反面），復為兩造所不爭執。
  (三)上訴人就原審共同被告丙○上開竊盜犯行，亦對被上訴人之
    負責人乙○○○提起告訴，惟經板橋地方法院檢察署檢察官
    為不起訴處分確定（94 年度偵續字第314號），有該不起訴
    處分書足憑（原審卷第54-56頁）。
四、本件重要爭點在於： 被上訴人是否應負民法第188條僱用人
    之連帶賠償責任？
  (一)上訴人主張：原審共同被告丙○靠行於被上訴人，丙○駕駛
    系爭貨車竊取鋼板，該時貨車車身標示被上訴人之名稱，在
    外觀上足使人認為係執行載運物品之職務，係為被上訴人服
    勞務之人，被上訴人應負僱用人之責任，應與丙○負連帶賠
    償責任云云，此為被上訴人所執詞否認。
  (二)經查：
    1.因道路交通安全規則規定：自用大貨車不得以個人名義申
      請登記，原審共同被告丙○出資購買系爭貨車後，即與被
      上訴人簽訂「汽車貨運業接受個別經營者（靠行）委託服
      務契約書」，並將系爭貨車登記於被上訴人名下，有該契
      約書在卷（原審卷第53頁）。依契約書之約定觀之，係丙
      ○自行個別經營汽車貨運業務，系爭大貨車由丙○自行使
      用，僅委託被上訴人代辦公路法第55條所列有關事務，並
      無 民法第482條僱傭契約規範之丙○為被上訴人服務勞務
      、被上訴人給付報酬之情事。原審共同被告丙○亦陳明：
      「與被上訴人間係靠行之法律關係，沒有受僱於被上訴人
      」、「靠行後，有繳靠行費每月2、3千元，由被上訴人幫
      我處理稅單、紅單、驗車等事項。車子是我自己駕駛、使
      用、保管」等語（原審卷第91頁，本院卷第63頁反面、64
      頁）。再板橋地方法院檢察署於偵查上訴人對被上訴人之
      法定代理人乙○○○提起竊盜告訴之刑案中，曾向勞工保
      險局及全民健康保險局函查原審共同被告丙○之勞健保資
      料：丙○於93年間並無參加勞工保險紀錄，丙○自90年12
      月13 日後未再加保全民健康保險（原審卷第136-138頁）
      。綜上堪認：丙○與被上訴人間並無僱傭關係，被上訴人
      並非丙○之僱用人。
    2.上訴人雖主張：丙○駕駛系爭貨車行竊時，貨車之車身標
      示被上訴人之名稱，外觀上足使人認為丙○係執行載運物
      品之職務，係為被上訴人服勞務之人一節。惟按民法第18
      8條所定僱用人之連帶賠償責任， 係以受僱人因執行職務
      不法侵害他人之權利，始有其適用。倘係受僱人個人之犯
      罪行為而與執行職務無關，即與該條規定之要件不合，殊
      無因受僱人濫用職務或利用職務上之機會及與執行職務之
      時間或處所有密切關係之行為，其外觀在客觀上認與執行
      職務有關，不法侵害他人之權利，遽認僱用人應與該受僱
      人負連帶賠償責任，最高法院92 年度台上字第485號判決
      同此見解可供參考。查原審共同被告丙○於上開時地駕駛
      系爭貨車，於深夜凌晨1時至4時許，係自行前往台北縣林
      口鄉○○路89之2號竊取系爭鋼板， 並非受被上訴人之指
      示或命令前往該處，已據丙○陳明在卷（本院卷第64頁）
      ，且丙○駕駛貨車竊取鋼板之行為係其個人之犯罪行為，
      並非執行職務之行為， 自難認被上訴人需負民法第188條
      之僱用人連帶損害賠償責任。
    3.至於上訴人引用最高法院87年度台上字第86號判決意旨：
      「目前在台灣經營交通事業之人，接受他人靠行（出資人
      以該經營人之名義購買車輛，並以該經營人名義參加營運
      ），而向該靠行人（出資人）收取費用，以資營運者，比
      比皆是，此為週知之事實。該靠行之車輛，在外觀上既屬
      經營人所有，乘客又無從分辨該車輛是否他人靠行營運，
      乘客於搭乘時，只能從外觀上判斷該車輛係某經營人所有
      ，該車輛之司機係為該經營人服勞務，自應認該司機係為
      該經營人服勞務，而使該經營人負僱用人之責任，以保護
      交易之安全」等語。查上開判決係因靠行車輛外觀上執行
      搭載乘客之職務行為，已引起搭乘乘客之信賴，為達保護
      交易安全之目的，經營交通事業人應就靠行車輛司機職務
      行為行為肇致乘客之損害，負僱用人之連帶賠償責任。但
      查原審共同被告丙○於上開時地駕駛系爭貨車竊取鋼板時
      ，車身雖有被上訴人之名稱，惟上訴人當時不在場，並無
      任何信賴丙○為被上訴人受僱人之情事，欠缺上開保護交
      易安全之同一旨趣，則上開判決自無從比附援引。
五、綜上所述，上訴人依民法第188 條規定，主張被上訴人就原
    審共同被告丙○之竊取鋼板行為負僱用人之連帶賠償責任，
    請求被上訴人與原審共同被告丙○連帶給付上訴人1,267,42
    5元及法定利息，為無理由，應予駁回； 其假執行之聲請亦
    失依附，應併予駁回。原審就此部分，駁回上訴人之訴及駁
    回其假執行之聲請，並無不合。上訴意旨指摘原判決不當，
    求予廢棄改判，為無理由，應予駁回。
六、本件結論已臻明確，被上訴人所為時效抗辯及兩造其餘舉證
    ，核均與結論不生任何影響，爰不再一一論述。
七、據上論結：本件上訴為無理由，依民事訴訟法第449條第1項
    、第78條，判決如主文。
中　　華　　民　　國　　96　　年　　4　　月　　 30　　日
　　  　　　　　　　民事第一庭
                      　審判長法　官  張耀彩
　　　　  　　　　　　        法　官  盧彥如
　　　　　  　　　　　        法　官  林金吾
正本係照原本作成。
不得上訴。
中　　華　　民　　國　　96　　年　　4 　　月　　30　　日
                              書記官  張淑芳
